【裁判字號】    91,訴,376
【裁判日期】    920910
【裁判案由】    侵權行為損害賠償
【裁判全文】
臺灣苗栗地方法院民事判決                          九十一年度訴字第三七六號
    原      告  甲○○
    被      告  丁○○
    被      告  嘉廣通運有限公司
    法定代理人  乙○○
    訴訟代理人  丙○○
當事人間請求侵權行為損害賠償事件，本院於九十二年八月二十八日言詞辯論終結，
判決如下：
    主    文
原告之訴及假執行之聲請均駁回。
訴訟費用由原告負擔。
    事    實
甲、原告方面：
一、聲明：被告二人應連帶給付原告新台幣（下同）二百四十九萬一千三百六十六元
    ，及自起訴狀繕本送達被告丁○○翌日即自民國九十一年七月十三日起至清償日
    止，按年息百分之五計算之利息；並願供擔保以代釋明，請求宣告假執行。
二、陳述：
（一）被告丁○○於八十九年七月十九日十五時二十四分許，駕駛車號ＭＷ－六一○
      號之曳引砂石車，行經台三線一四七Ｋ＋九○○公尺處（即苗栗縣大湖鄉新開
      村七鄰雙坑二○－一號前），因超速失控撞及原告之夫林來發所駕駛車號ＰＩ
      －九六四六號之自用箱型車，造成林來發頭部嚴重外傷併顱內出血，當場死亡
      。
（二）按「汽車、機車或其他非依軌道行駛之動力車輛，在使用中加損害於他人者，
      駕駛人應賠償因此所生之損害」，民法第一百九十一條之二定有明文。被告鐘
      春明駕駛之砂石車肇事致林來發死亡，業經台灣省車輛行車事故覆議鑑定委員
      會鑑定為「嚴重超速與行駛內側車道，均有違規定」，被告鐘春明自應賠償因
      此所生之損害。
（三）被告丁○○駕駛砂石車為業，係靠行於嘉廣通運有限公司（下稱嘉廣公司）營
      業，從而，被告丁○○於執行運輸職務駕駛砂石車途中肇事，致原告之夫林來
      發死亡，除受僱之駕駛人即被告丁○○應賠償因此所生之損害外，嘉廣公司亦
      應依民法第一百八十八條規定，與被告丁○○負連帶賠償責任。
（四）按「不法侵害他人致死者，對於支出醫療及增加生活上需要之費用或殯葬費之
      人，亦應負損害賠償責任。被害人對於第三人負有法定扶養義務者，加害人對
      於該第三人亦應負損害賠償責任。」、「不法侵害他人致死者，被害人之父、
      母、子、女及配偶，雖非財產上之損害，亦得請求賠償相當之金額。」，民法
      第一百九十二條第一、二項、第一百九十四條分別定有明文。茲就原告所得請
      求之損害賠償合計二百四十九萬一千三百六十六元，分項敘明如左：
    1.喪葬費：計支出五十萬四千七百元。
    2.扶養費：原告於事故發生當時，時年四十二歲（四十七年五月一日生），依內
      政部編印之「台灣地區歷年居民平均餘命表」，原告尚約有三十八年餘命，亦
      即尚有三十八年可受扶養，依九十年度所得稅扶養親屬寬減額七萬四千元計算
      ，扶養費用共計二百八十一萬二千元整，再依霍夫曼計算法扣除中間利息後，
      核計原告所得請求扶養費之損害賠償為九十八萬六千六百六十六元。
    3.精神慰撫金：查死者林來發為原告之夫，突遭被告不法侵害致死，原告悲痛逾
      恆，且事故發生至今，被告未曾有任何聞問，更迫論探視、慰問或與原告達成
      和解，故原告所受精神上痛苦，難以形容萬一，爰請求一百萬元之慰撫金。
三、對被告抗辯所為之陳述：本件被告丁○○將原告之夫林來發撞死，就一定有過失
    ，且原告去車禍現場時，現場已經處理乾淨，所以原告也沒有其他證據可供調查
    。
四、證據：提出台灣苗栗地方法院檢察署相驗屍體證明書、台灣省車輛行車事故覆議
    鑑定委員會函、喪葬費證明書、喪事費用明細、
    均餘命表、債權讓與與債務承擔契約書各一紙（以上均影本）為證。
乙、被告丁○○方面：
一、聲明：如主文第一項所示，如受不利判決，請准供擔保，免為假執行。
二、陳述：
（一）按「侵權行為之要件，以行為人具有故意或過失為前提，本件車禍緣於林來發
      所駕駛自用小客貨車，侵入來車道行駛不當所致，台灣省車輛行車事故覆議鑑
      定委員會及台灣苗栗地方法院檢察署檢察官咸認被告無過失責任，本件車禍全
      為林來發行車不當所致，被告丁○○無過失責任，自無損害賠償責任可言。
（二）本件車禍因林來發過失致被告鍾春發亦受有傷害，時會有偶發缺血性昏眩、不
      定時頭痛及視線模糊、注意力不集中等情形，被告丁○○於車禍後，僅能臨時
      替代駕駛脫班車次，至少目前已不能從事正常駕駛工作，代班並非固定，所得
      微薄尚不足以維持家計，實無經濟能力可言，凡此種種皆因原告之夫林來發之
      過失所致，而原告對此不思體諒，甚拒絕向保險公司聲請理賠被告丁○○，至
      此，被告丁○○始循訴訟途逕另案向原告求償，目的無非終向保險公司請求理
      賠，以彌補被告丁○○之損失，此為被告丁○○何以另案向原告起訴之原因。
三、證據：提出被告丁○○於為恭紀念醫院之診斷證明書影本一紙為證。
丙、被告嘉廣公司方面：
一、聲明：如主文第一項所示，如受不利判決，請准供擔保，免為假執行。
二、陳述：按因故意或過失，不法侵害他人之權利者，負損害賠償責任，惟侵權行為
    之成立，應具備客觀要件及主觀要件，客觀要件之一為須有自己之加害行為即侵
    權行為之成立須出於自己之加害行為，主觀要件則須有故意或過失責任，而過失
    應具備預見可能性，如已盡善良管理人之注意義務，仍不能認識該違法之事實，
    即無過失可言。本件係林來發駕駛ＰＩ－九六四六號自小客車，於劃有分向限制
    線路段，逆向行駛侵入來車道，被正常於本車道行駛由另一被告丁○○所駕駛之
    ＭＷ－六一○號車撞擊，致引發顱內出血而死。據此，林來發死亡之發生，實係
    其於劃有分向限制線路段，逆向行駛侵入來車道之碰撞行為所造成，若無該侵入
    行為，即不可能有其後之死亡事實，且有台灣苗栗地方法院檢察署不起訴處分書
    可證。況判斷加害人之行為與被害人損害結果之間，有無因果關係，以相當因果
    關係說為實務及學者之通說。亦即依一般經驗法則，認為有此行為，通常即會有
    此損害者，則行為與結果之間方可論及具有因果關孫，而無此行為，必不生此種
    損害，或有此行為，通常亦不生此種損害者，即無因果關係。準此，被告丁○○
    車輛正常於本車道行駛之行為，縱或超速，亦非當然發生損害之結果。原告更無
    由指述林來發侵入來車道致碰撞之行為，必可不生死亡之結果，抑或林來發瞬間
    侵入來車道之碰撞致死行為，即必然與被告丁○○超速行為，有因果關係，故
    本件原告之訴顯無理由。
三、證據：提出台灣苗栗地方法院檢察署九十年度偵字第二八九號不起訴處分書影
    本一紙為證。
丁、本院依職權調閱本院九十一年度訴字第四四號民事案件卷宗，及該卷宗內所附
    之台灣苗栗地方法院檢察署九十年度偵字第二八九號、九十一年度偵續字第一
    六號影印卷宗。
    理    由
一、起訴狀送達後，原告不得將原訴變更或追加他訴，但經被告同意者，不在此限；
    又被告於訴之變更或追加無異議，而為本案之言詞辯論者，視為同意變更或追加
    ，民事訴訟法第二百五十五條第一項但書第一款、第二項定有明文。本件原告起
    訴原請求被告丁○○給付如其訴之聲明所示之本息及違約金，嗣追加嘉廣公司為
    被告，而被告丁○○既無異議而為本案之言詞辯論，嘉廣公司則同意原告之追加
    ，參諸前揭規定，應予准許，合先敘明。
二、本件原告主張：被告丁○○於八十九年七月十九日十五時二十四分許，駕駛車號
    ＭＷ－六一○號之曳引砂石車，行經台三線一四七Ｋ＋九○○公尺處，因超速失
    控撞及原告之夫林來發所駕駛車號ＰＩ－九六四六號之自用箱型車，造成林來發
    頭部嚴重外傷併顱內出血，當場死亡，而被告丁○○駕駛砂石車為業，係靠行於
    嘉廣公司營業，從而，被告丁○○於執行運輸職務駕駛砂石車途中肇事，致原告
    之夫林來發死亡，除受僱之駕駛人即被告丁○○應賠償因此所生之損害外，嘉廣
    公司亦應依民法第一百八十八條規定，與被告丁○○依法應負侵權行為連帶損害
    賠償之責，因被害人林來發為原告之夫，為此原告得請求被告賠償二百四十九萬
    一千三百六十六元及遲延利息等語。被告丁○○則以：本件車禍緣於林來發所駕
    駛自用小客貨車，侵入來車道行駛不當所致，被告丁○○無過失責任，自無損害
    賠償責任可言。被告嘉廣公司則以：本件係林來發駕駛ＰＩ－九六四六號自小客
    車，於劃有分向限制線路段，逆向行駛侵入來車道，被正常於本車道行駛由另一
    被告丁○○所駕駛之ＭＷ－六一○號車撞擊，致引發顱內出血而死。故林來發死
    亡之發生，實係基於其於劃有分向限制線路段，逆向行駛侵入來車道之碰撞行為
    所造成，而被告丁○○車輛正常於本車道行駛之行為，縱或超速，亦非當然發生
    損害之結果等語，資為抗辯。
三、原告主張被告丁○○於八十九年七月十九日十五時二十四分許，駕駛車號ＭＷ－
    六一○號之曳引砂石車，行經台三線一四七Ｋ＋九○○公尺處（即苗栗縣大湖鄉
    新開村七鄰雙坑二○－一號前），與原告之夫林來發所駕駛車號ＰＩ－九六四六
    號之自用箱型車發生車禍，致林來發頭部嚴重外傷併顱內出血而當場死亡等情，
    業據原告提出台灣苗栗地方法院檢察署相驗屍體證明書、台灣省車輛行車事故覆
    議鑑定委員會函、喪葬費證明書、喪事費用明細等影本為證，並為被告二人所不
    爭執，自堪信為真實。故本件首應予審究者，為肇事之經過為何？被告告丁○○
    是否應對本件車禍之造成，負過失責任？經查：
（一）被告丁○○於檢察官偵訊時陳稱：當時我北上往大湖方向行駛，看到林來發所
      駕駛車輛逆向，以為他是要去「阿妹妹」買檳榔，我就利到內線車道閃他，他
      又把車子開到南下車道，就回到我內線車道，我閃避不及就撞到了，因為對方
      速度很快，旁邊沒有路肩，所以我只好閃到內線車道，我方向盤被撞，腳夾在
      駕駛座內，無法踩煞車，只有踩油門，我兩腳都有受傷等語（見九十一年度偵
      續字第一六號卷），核與當時搭乘被告丁○○車之證人陳秀鳳所述：當時我搭
      丁○○便車，行經「阿妹妹」檳榔攤附近，就看見南下車道死者之來車速度很
      快，似乎要橫越馬路去「阿妹妹」檳榔攤買檳榔，我們為了閃避來車，而由外
      側車道閃入內側車道，但仍煞避不及，而在北上之內側車道兩車互撞，丁○○
      的方向盤斷掉，車子無法煞車，而一路滑出去，衝過護欄，滑至駁坎，對方右
      側車頭撞上我們車子的左側車頭，對方車速很快等語相符（見九十年度偵字第
      二○八九號卷第三一頁反面、第三十二頁）。且觀諸道路交通事故調查報告表
      現場圖所示二車最初撞擊點及散落物多在北向內側車道，及二車均係車頭毀損
      等情（見同上卷第八頁），堪認本件係林來發侵入被告丁○○之遵行車道致與
      被告丁○○之車發生碰撞。
（二）按汽車在雙向二車道行駛時，均應在遵行車道內行駛，不得駛入來車之車道內
      ，道路交通安全規則第九十七條第一、二款定有明文。復按所謂信賴原則，指
      行為人在社會生活中，於從事某種具有危險性之特定行為時，如無特別情事，
      在可信賴被害者或其他第三人亦會相互配合，謹慎採取適當行動，以避免發生
      危險之適當場合，倘因被害者或其他第三人之不適當行動，而發生事故造成損
      害之結果時，該行為人不負過失責任。依此一原則，汽車駕駛人應可信賴參與
      交通行為之對方，亦將同時為必要之注意，相互為遵守交通秩序之適當行為，
      而無考慮對方將會有違反交通規則之不當行為之義務。故汽車駕駛人如已遵守
      交通規則且為必要之注意，縱有死傷結果之發生，其行為仍難認有過失可言。
      （最高法院八十八年度台上字第一八五二號判例參照）。本件被告丁○○駕駛
      車輛，於劃有分向限制線之路段，既依規定於自己行車道內行駛，難認有何違
      反注意義務情形，且依照信賴原則，丁○○應可信賴其他參與交通行為之人，
      亦會遵守交通秩序，是以原告丁○○對於突然自對向來車道侵入之被害人林來
      發，顯然無法預期，亦難以閃躲，故被告丁○○對於被害人林來發之死亡自難
      認有過失可言，被告丁○○並無肇事責任，堪以認定。
（三）原告雖主張：本件事故經臺灣省車輛行車事故覆議鑑定委員會鑑定結果認原告
      丁○○嚴重超速與行駛內側車道，均有違規定，且被告丁○○將原告之夫林來
      發撞死，就一定有過失等語。惟查：肇事現場並無煞車痕，有道路交通事故調
      查報告表附在九○年度偵字第二○八九號偵查卷可憑，則台灣省車輛行車事故
      覆議鑑定委員會依何為據，認定被告丁○○嚴重超速，未見說明，已有可議；
      況原告丁○○原行駛北向外側車道，為閃避侵入其遵行車道之林來發之車始轉
      入北向內側車道，已如前述，此係正當之避免碰撞措施，難認其因此違反道路
      交通安全規則之規定，是上開覆議鑑定委員會之鑑定意見，尚難遽以為原告有
      利之認定。況縱認被告丁○○確有嚴重超速及違規行駛內側車道之行為，惟此
      僅係違反道路交通安全規則之規定，屬行政裁罰之範疇，而本件事故則係因林
      來發先行侵入被告丁○○遵行之車道所造成，是被告丁○○上開違規行為與車
      禍之發生，亦難認有相當之因果關係，故難以原告之夫林來發已死亡，即予推
      測被告丁○○即有過失，原告上開主張，並非可採。
四、綜上所述，本件車禍之發生，被告丁○○既無肇事責任，其對被害人林來發之死
    亡，自無任何過失可言，被告嘉廣公司即使為被告丁○○之僱用人，亦不負任何
    損害賠償責任。從而，原告基於侵權行為之法律關係，主張被告二人應連帶給付
    原告二百四十九萬一千三百六十六元，及自起訴狀繕本送達被告丁○○翌日即自
    民國九十一年七月十三日起至清償日止，按年息百分之五計算之利息，並無理由
    ，應予駁回。原告之訴既經駁回，則其假執行之聲請，已失所依據，應併予駁回
    。
五、本件事證已臻明確，兩造其餘攻擊防禦方法及所提證據，均不影響本件判決之基
    礎，無逐一論述之必要，併此敘明。
六、結論：本件原告之訴為無理由，並依民事訴訟法第七十八條，判決如主文。
中      華      民      國    九十二    年      九      月      十      日
                                    臺灣苗栗地方法院民事庭
                                                法      官  黃建都
右為正本係照原本作成。
如不服本判決，應於判決送達後二十日內，向本院提出上訴狀。
                                                法院書記官  張茹茵
中      華      民      國    九十二    年      九      月      十      日


司法院資訊處製作；財團法人民間司法改革基金會備份。
